【裁判字號】    97,毒抗,138
【裁判日期】    970429
【裁判案由】    聲請觀察、勒戒
【裁判全文】
臺灣高等法院臺南分院刑事裁定        97年度毒抗字第138號
抗  告  人
即  被  告  甲○○
上列抗告人因被告違反毒品危害防制條例案件，不服臺灣臺南地
方法院中華民國97年3月20日裁定（97年度毒聲字第171號），提
起抗告，本院裁定如下：
    主  文
抗告駁回。
    理  由
一、抗告意旨略以：
  (一)查被告即抗告人於民國（下同）95年間因為有強烈的戒毒決
    心，遂前往嘉南療養院申請施用美沙酮替代療法戒毒，接著
    被告接到嘉南療養院通知有關「法務部將於95年9月15日在
    嘉南療養院召開有關施用美沙酮替代療法戒毒之說明會」之
    訊息，被告遂於95年9月15日前往嘉南療養院聆聽有關法務
    部所召開之戒毒說明會，並於9月15日當天因為聽到法務部
    官員表示只要儘速去地檢署自首，即可在短期內施用美沙酮
    替代療法戒毒等訊息，被告聞訊後隨即於95年9月18日前往
    臺灣臺南地方法院檢察署自首，並於「95年11月起至96年8
    月12日」至嘉南療養院施用美沙酮戒毒，嗣被告於施用美沙
    酮8、9個月後（即96年8月12日），因適逢主治醫生江明澤
    醫生調職且被告當時已戒毒成功，被告遂於96年8月12日起
    未再前往嘉南療養院，然被告於施用美沙酮至今從未施用毒
    品。
  (二)次查被告於95年12月20日開偵查庭時，即向承辦檢察官當庭
    陳述有關被告已於95年11月起向嘉南療養院申請服用美沙酮
    替代療法戒毒，承辦檢察官亦向被告表示既已決心戒毒且已
    施用美沙酮替代療法戒毒，得不聲請勒戒，嗣承辦檢察官又
    於96年4月10日開偵查庭時，對被告採尿檢測，亦呈現陰性
    反應，承辦檢察官當天也表示本案即將結案，且希望被告日
    後擔任美沙酮替代療法戒毒成功之宣傳案例，被告亦當庭表
    示非常樂意配合……云云。
  (三)被告近日突然接原審所為「應送勒戒處所觀察、勒戒」之刑
    事裁定，深感困惑，經查詢始知悉「承辦檢察官於96年4月
    10日後曾兩度傳喚被告，因被告均未到庭，承辦檢察官遂將
    全案移送原審」等情，然被告於96年4月10日後，從未收到
    任何傳票，被告之家屬亦未簽收過任何有關被告之傳票，從
    而被告實非故意不到庭，而是沒有收到傳票所致，蓋被告雖
    設籍「臺南市○○區○○路4段218號」，然實際上被告並未
    住在戶籍地，而被告所設籍之上址係廠房，收信者未必會替
    被告代收信件，故極易導致傳票未送達於本人。
  (四)末查被告自95年11月施用美沙酮至今1年半來從未施用毒品
    ，並已戒毒成功，均過著正常人生活，每天都到公園運動，
    且已結婚，實無再前往戒毒中心戒毒之必要。
  (五)綜上，被告於96年4月10日後之兩次偵查庭係因未接到傳票
    才未出庭應訊，且被告自95年11月起持續施用美沙酮戒毒至
    96年8月中旬並已戒毒成功，為此，請求將原裁定撤銷云云
    。
二、按犯毒品危害防制條例第10條之罪者，檢察官應聲請法院裁
    定，令被告入勒戒處所觀察、勒戒，其期間不得逾2月。觀
    察、勒戒後，檢察官依據勒戒處所之陳報，認受觀察、勒戒
    人無繼續施用毒品傾向者，應即釋放，並為不起訴之處分；
    認受觀察、勒戒人有繼續施用毒品傾向者，檢察官應聲請法
    院裁定令入戒治處所強制戒治，其期間為6個月以上，至無
    繼續強制戒治之必要為止。但最長不得逾1年。依前項規定
    為觀察、勒戒或強制戒治執行完畢釋放後，5年後再犯第10
    條之罪者，適用本條前2項之規定；毒品危害防制條例第20
    條定有明文。又毒品危害防制條例係本「除刑不除罪」之原
    則，以「勒戒」、「戒治」代替原有「刑罰」之矯治功能，
    其目的在藉由勒戒及戒治等保安處分的實施，戒除行為人吸
    食毒品之惡習，使其能重新適應社會，回復正常生活習性。
三、經查：
  (一)查抗告人（即被告）甲○○於95年9月18日之前2、3日，在
    台南市○○區○○路4段218號住處，施用第一級毒品海洛因
    等情，業據抗告人坦承在卷（見95年毒偵字第2393號卷第5
    頁），且有台灣檢驗科技股份有限公司出具之濫用藥物尿液
    檢驗報告附卷可稽（見95年毒偵字第2393號卷卷第7頁），
    是抗告人自白施用第一級毒品海洛因，核與真實相符。故抗
    告人施用第一級毒品海洛因犯行，堪可認定。
  (二)至抗告人雖主張已於95年11月起至嘉南療養院施用美沙酮戒
    毒，且因已戒毒成功，故遂自96年8月12日起未再前往嘉南
    療養院治療云云，此雖有行政院衛生署嘉南療養院95年12月
    18日診斷證明書、96年7月2日嘉南兒字第0960003473號函及
    97年2月20日嘉南兒字第0970000786號函附卷可稽（見95年
    毒偵字第2393號卷卷第13、28、37頁），惟此僅足證明抗告
    人當時有因毒癮就醫而仍持續追蹤治療中，然抗告人之自行
    就醫進行戒毒療程並無何公正客觀之監督及輔助，是否確已
    達教化及治療之目的，進而徹底根除毒癮之害，並無何客觀
    之證據以資確認。況且，依毒品危害防制條例第20條，並無
    自首，可免再受觀察勒戒處分之規定，該條例亦未規定醫療
    院所可代替勒戒處所實施該條例所定之觀察勒戒程序，是抗
    告人主張其自行前往嘉南療養院施用美沙酮替代療法戒毒，
    且已戒除云云縱然屬實，依法仍無從免除應受觀察勒戒之處
    分。
  (三)綜上所述，原審依檢察官之聲請，裁定將被告送勒戒處所觀
    察、勒戒，經核並無不合，抗告人執上揭抗告意旨指摘原審
    裁定不當，尚難認有理由，應予駁回。
四、據上論結，應依刑事訴訟法第412條，裁定如主文。
中    華    民    國    97    年    4     月    29    日
                  刑事第二庭    審判長法  官  葉居正
                                      法  官  郭千黛
                                      法  官  洪碧雀
以上正本證明與原本無異。
不得再抗告。
                                      書記官  魏芝雯
中    華    民    國    97    年    5     月    1     日


司法院資訊處製作；財團法人民間司法改革基金會備份。
